臺灣臺中地方法院民事判決　100年度簡上字第18號
上　訴　人　張裁周祭祀公業
法定代理人　張明容
訴訟代理人　陳益軒律師
複代理人　　陳志隆律師
被上訴人　　鄉林維也納管理委員會
法定代理人　王志文
訴訟代理人　黃翎芳律師
複 代理 人　陳韻如律師
　　　　　　陳姝樺律師
上列當事人間請求排除侵害等事件，上訴人對於民國99年12月3
日本院臺中簡易庭99年度中簡字第1930號第一審判決提起上訴，
本院合議庭於100年5月13日言詞辯論終結，判決如下：
    主      文
原判決廢棄。
被上訴人應將坐落臺中市○○區○○段730-1地號上如附圖所示
編號B、面積0.000450公頃之柵欄及基座拆除。
第一、二審訴訟費用由被上訴人負擔。
    事實及理由
壹、程序方面：
一、按法定代理人死亡或其代理權消滅者，訴訟程序在有法定代
    理人或取得訴訟能力之本人，承受其訴訟以前當然停止；其
    有訴訟代理人時不適用之；另承受訴訟人，於得為承受時，
    應即為承受之聲明；民事訴訟法第170條、第173條、第175
    條分別定有明文。本件被上訴人原法定代理人賴癸翰嗣於本
    院審理時變更為王志文，有扣繳單位設立（變更）登記申請
    書及臺中市西屯區公所函可稽，茲由王志文聲明承受訴訟，
    核無不合，應予准許。
二、按依公寓大廈管理條例第3條第9款規定，管委會係由區分所
    有權人選任住戶若干人為管理委員所設立之組織，旨在執行
    「區分所有權人會議決議事項」及「公寓大廈管理維護事務
    」，於完成社團法人登記前，僅屬非法人團體，固無實體法
    上完全之權利能力。然現今社會生活中，以管委會之名義為
    交易者比比皆是。於民事訴訟法已有第40條第3項：「非法
    人之團體，設有代表人或管理人者，有當事人能力」規定之
    外，公寓大廈管理條例更於第38條第1項明文規定：「管理
    委員會有當事人能力」，明文承認管委會具有成為訴訟上當
    事人之資格，得以其名義起訴或被訴，就與其執行職務相關
    之民事紛爭享有訴訟實施權；並於同條例第6條第3項、第9
    條第4項、第14條第1項、第20條第2項、第12條、第22條第1
    項、第2項、第33條第3款但書，規定其於實體法上亦具享受
    特定權利、負擔特定義務之資格，賦與管委會就此類紛爭有
    其固有之訴訟實施權。故管委會倘基於規約約定或區分所有
    權人會議決議所為職務之執行致他人於損害，而應由區分所
    有權人負賠償責任時，其本身縱非侵權行為責任之權利義務
    歸屬主體，亦應認被害人得基於程序選擇權，並依上開同條
    例第38條第1項規定及訴訟擔當法理，選擇非以區分所有權
    人而以管委會為被告起訴請求，俾迅速而簡易確定私權並實
    現私權，避免當事人勞力、時間、費用及有限司法資源之不
    必要耗費。否則，公寓大廈管理條例規定管委會有當事人能
    力，即失其意義，當非立法本意（併參見本院五十年台上字
    第二七一九號判例意旨）。最高法院98年度台上字第790號
    判決意旨參照。查如附圖所示之柵欄及基座，係由被上訴人
    所屬鄉林維也納社區98年6月份臨時區分所有權人會議通過
    決議施作，並授權被上訴人全權處理修建事宜，有該會議紀
    錄附卷可稽（見本院卷第77、78頁），被上訴人亦自承系爭
    柵欄及基座係由其經上開會議決議施作（見本院卷第64頁）
    ，則被上訴人既係基於上開區分所有權人會議決議所為職務
    之執行，揆諸前揭說明，本件上訴人選擇非以區分所有權人
    而以管委會即被上訴人為被告提起本訴，俾於迅速而簡易確
    定私權並實現私權，避免當事人勞力、時間、費用及有限司
    法資源之不必要耗費，其當事人適格應無欠缺，合先敘明。
貳、實體方面：
一、上訴人主張：
(一)上訴人於原審起訴主張：緣坐落於台中市○○區○○段730-
    1地號、面積777.9平方公尺之土地（下稱系爭土地），係屬
    張裁周祭祀公業全體派下員所有，並由張裁周祭祀公業管理
    委員會（下稱本管理委員會）負責管理。系爭土地由本管理
    委員會前任管理員同意提供予鄉林建設事業股份有限公司（
    下稱鄉林公司）所興建之「鄉林維也納社區」之住戶通行使
    用，然亦僅止於該社區之住戶擁有通行之權利而已，並非該
    土地上所有權業已歸屬該社區之住戶所有。詎本管理委員會
    日前發現鄉林維也納社區在未經本管理委員會之同意下，竟
    私自於其上設置活動式柵欄及基座設施，即如臺中市中興地
    政事務所100年4月7日土地複丈成果圖所示編號B、面積0.00
    0450公頃之柵欄及基座，作為管制進出維也納社區之用，此
    舉顯已逾越原有之通行權利，經上訴人函請被上訴人限期自
    行拆除，惟迄今被上訴人仍未主動將該柵欄及基座設施拆除
    ，為此，依民法第765條及第767條中段提起本訴，以維派下
    員之權益。
(二)上訴人於本院補充陳述稱：
  1.按兩造於民國（下同）91年11月27日所訂定之土地使用權、
    通行權契約書（下稱系爭契約）對於系爭土地僅有約定「施
    作圍牆」，並未有約定得設定柵欄，被上訴人設置活動式柵
    欄顯逾越原有之通行權利，茲說明如下：
 (1)系爭契約第1條及第4條：「甲方（鄉林公司）因前向乙方（
    祭祀公業張裁周）購買台中市○○區○○段720、730之2、7
    30之3等地號土地計三筆，乙方同意提供本契約書第二條所
    指定土地為甲方及甲方之繼受人或向甲方買受房屋之承購戶
    及其繼受人或甲方指定之人永久通行及使用。」、「甲方及
    其繼受人得以自己之費用，在本契約書第二條所指定之土地
    上埋設管線（含電力、電信、電訊、瓦斯、自來水、排水溝
    、路燈等管線及其他必要設施之管線），並可在該道路上綠
    美化、維護保養、施作圍牆等事項，乙方及其繼受人不得干
    涉。」，是被上訴人因系爭契約繼受而來之權利僅有通行權
    及使用權，並非系爭土地之所有權，此為兩造所不爭執之事
    項。
 (2)惟查，被上訴人係於系爭土地對「外」聯絡之路口上設置活
    動式柵欄，管制所有進出系爭土地之人員、車輛，外人不得
    隨意進出，包括上訴人皆需經過被上訴人「同意」後，始得
    發放遙控器用以進出，被上訴人設置活動式柵欄並控管進出
    人員（更甚者包括所有權人）之行為無疑致系爭土地於被上
    訴人之實力管領下，此舉即是將被上訴人對於系爭土地之權
    限自通行權擴張至「所有權」，與系爭契約締結之真意差異
    甚大，被上訴人何來依約行使權利之有。
 (3)系爭契約對於「施作何種圍牆」部分，雖並未有明確約定，
    而締約當時兩造當事人之真意，應為容許被上訴人沿系爭土
    地及相鄰土地地界為東北往西南向之圍牆，並非如同被上訴
    人現時於系爭土地上所設置之活動式柵欄及其基座，而被上
    訴人所稱契約的圍牆應該是指計畫道路（人行道）跟被上訴
    人住戶建築物相鄰的位置而言，但不及於現在所施作的柵欄
    。若締約當時兩造當事人之真意，係容許被上訴人設置如現
    時設置之活動式柵欄，又與出賣系爭土地之「所有權」有何
    相異之處？既系爭契約所定之柵欄與現時被上訴人設立之柵
    欄顯然不同，又何來舉重以明輕之有？上訴人又何以須盡忍
    受之義務？
 (4)綜上，既被上訴人前手係購買通行使用權，被上訴人所繼受
    之權利僅有通行使用權，絕非所有權，故上訴人自無可能容
    許被上訴人設置現時之活動式柵欄，而妨礙上訴人所有權行
    使之可能，故上訴人自得依法請求拆除活動式柵欄，並無疑
    義。
  2.被上訴人設置活動式柵欄之行為，確實妨礙上訴人之所有權
    ，原審認發放遙控器或對講機即可自由通行等情，恐有違誤
    ，茲說明如下：
 (1)查，上訴人係一祭祀公業，派下員人數眾多，進出系爭土地
    皆須經過被上訴人設置之活動式柵欄，然被上訴人無法賦予
    上訴人全體派下員遙控器，倘派下員係向管理室聯繫要求開
    啟開關，管理員更係會要求表明並出具身分證明始得開啟柵
    欄，上訴人本是系爭土地之所有權人，進出系爭土地卻需得
    「通行權人」之同意，此情可說是本末倒置，被上訴人再再
    行為皆影響上訴人對系爭土地所有權之行使，原審以被上訴
    人有交付遙控器或與社區管理室聯繫即可開啟為由，認為上
    訴人得自由進出通行系爭土地，顯與實情不符。
 (2)又查，上訴人仍有土地於系爭土地之東側（即同段730及730
    -4地號土地）尚待開發，惟因被上訴人於系爭土地上設置活
    動式柵欄以致將來若要開發730地號等土地，勢必將通行系
    爭土地，上訴人於原審審理時，曾向被上訴人釋出善意，希
    望被上訴人承諾將來待730地號等土地欲進行開發時，被上
    訴人可將柵欄部分拆除，然被上訴人卻拒絕簽署承諾書，被
    上訴人此舉更是證明其對於系爭土地早以逾越系爭契約約定
    之範圍。
  3.又，系爭契約並無約定被上訴人得以維護安全必要要由，設
    立活動式柵欄，原審認事用法恐有違誤，茲說明如下：
 (1)系爭契約係購買系爭土地之「通行權」及「使用權」，契約
    目的亦僅在供住戶通行使用不致受礙，而被上訴人社區安全
    之管理問題，自非系爭契約之訂定目的，亦非系爭契約約定
    範圍。
 (2)既被上訴人社區安全之管理問題並不在系爭契約之約定範圍
    內，被上訴人自不得以安全為由，主張設立活動式柵欄係「
    依約行使權利」之必要管理行為，原審法院認為被上訴人為
    維護社區安全設立活動式柵欄係「依約行使權利」等情，顯
    與實情不符，恐有違誤。
  4.另被上訴人抗辯其僅為管理委員會，不具有法人資格，就系
    爭柵欄及其基座之設施，須經全體住戶同意拆除，其並無拆
    除之權利云云。
 (1)系爭活動式柵欄及其基座之設施，既係屬於被上訴人之第十
    七屆委員會所通過之決議而施作，且此部分之費用亦係由該
    屆之委員會中所支出，是就此部分之柵欄及其基座之設施，
    被上訴人自負有拆除之義務，被上訴人之抗辯顯不實在。是
    上訴人命被上訴人負有拆除義務，原即屬正確無誤，並無不
    當之處。
 (2)且系爭柵欄及其基座施作當時之費用，亦係由被上訴人之管
    理委員會之已取得之管理費用中支付，並無另行以此名目，
    要求全體住戶另行分擔繳納之情形，則上訴人命被上訴人予
    以拆除，其當事人並無不適格之情形存在。
 (3)按共用部分、約定共用部分之修繕、管理、維護，由管理負
    責人或管理委員會為之，公寓大廈管理條例第10條第2項定
    有明文。所謂管理，通常包含保管、使用及收益。次按「管
    理委員會之職務如下：一、區分所有權人會議決議事項之執
    行。二、共有及共用部分之清潔、維護、修繕及一般改良。
    ...十一、共用部分、約定共用部分及其附屬設施設備之點
    收及保管。」，公寓大廈管理條例第36條第1項、第2項及第
    l1項分別定有明文。系爭柵欄及其基座之設施，既係屬於被
    上訴人之第十七屆委員會所通過之決議而施作，且此部分之
    費用亦係由該屆之委員會中所支出，既然管理委員會對於共
    用部分有修繕改良之責任，是就此部分之柵欄及其基座之設
    施，被上訴人縱被認定不具有所有權人之資格，然亦享有事
    實上之處分權存在，被上訴人自負有拆除之義務，上訴人依
    上開說明，命被上訴人負有拆除之義務，其當事人實為適格
    。
  5.綜上所述，上訴人基於所有權人之地位，請求被上訴人將上
    開妨害所有權之事實加以除去，以回復系爭土地之原有狀態
    ，自屬有理由等語。並聲明：原判決廢棄；被上訴人應將設
    置於臺中市○○區○○段730-1地號上如臺中市中興地政事
    務所100年4月7日土地複丈成果圖所示編號B、面積0.000450
    公頃之柵欄及其基座之設施予以拆除。
二、被上訴人則以：
(一)被上訴人於原審抗辯：鄉林公司係以補償新台幣（下同）10
    0萬元，取得系爭土地之永久通行權及使用權，被上訴人依
    系爭契約第4條之約定得在系爭土地上施作之活動式柵欄，
    亦屬圍牆，當屬契約所約定得使用之情形，上訴人自無依民
    法第767條規定訴請被上訴人拆除之理。且該活動式柵欄圍
    牆得隨時以遙控器控制或透過對講機與社區管理室聯繫而開
    啟，乃社區安全管理之所必要，被上訴人亦有將該遙控器交
    予上訴人，故上訴人得自由進出通行，上訴人此訴為無理由
    ，且有違誠信。
(二)被上訴人於本院補充陳述稱：
  1.被上訴人社區當初之建商鄉林公司與祭祀公業張裁周訂有土
    地使用權、通行權契約書，系爭契約第1條約定：「甲方因
    前向乙方購買台中市○○區○○段720、730之2、730之3等
    地號土地計三筆，乙方同意提供本契約書第二條所指定土地
    為甲方及甲方之繼受人或向甲方買受房屋之承購戶及其繼受
    人或甲方指定之人永久通行及使用。」性質上屬於民法第29
    6條第1項之「以契約訂定向第三人為給付」之第三人利益契
    約。另據系爭契約第4條之約定：「甲方及其繼受人得以自
    己之費用，在本契約書第二條所指定之土地上埋設管線（含
    電力、電信。電訊、瓦斯、自來水、排水溝、路燈等管線及
    其他必要設施之管線），並可在該道路上綠美化、維護保養
    、施作圍牆等事項，乙方及其繼受人不得干涉。」則基於第
    三人利益契約之性質，被上訴人或社區住戶自得依系爭契約
    第1條及第4條之約定，於系爭土地上不僅止於為通行之權利
    ，並及於使用系爭土地之權利，且使用之情形並包括埋設管
    線、綠美化、維護保養、施作圍牆等事項，而上訴人則有將
    系爭土地供被上訴人及社區住戶為前開通行、埋設管線、綠
    美化、維護保養、施作圍牆使用等行為之義務，並有容忍之
    義務。
  2.依系爭契約之約定，被上訴人及社區住戶對系爭土地有通行
    及使用之權利，則被上訴人及社區住戶依契約約定，得在系
    爭土地上施作圍牆等事項，而被上訴人所施作之活動式柵欄
    圍牆，亦屬圍牆，甚至是屬比施作圍牆還低度使用系爭土地
    之方式，當屬契約所約定得使用之情形，且契約約定被上訴
    人得在系爭土地施作圍牆，其目的無非是為維護社區安全管
    理之必要，被上訴人施作活動式柵欄之圍牆，其目的也是基
    此，若拆除將嚴重影響被上訴人社區之安全維護，故被上訴
    人係依約使用系爭土地，並無逾越原有通行及使用之權利。
    另系爭契約已載明可「施作圍牆」，則固定式圍牆既然可以
    施作，舉重以明輕，系爭活動式柵欄圍牆更無不許之理。
  3.被上訴人設置活動式柵欄之行為，並無妨礙上訴人之所有權
    ：
 (1)被上訴人所設置活動式柵欄得隨時以遙控器控制，或透過對
    講機與社區管理室聯繫而開啟關閉，且被上訴人亦將遙控器
    交與上訴人，上訴人可自由進出通行系爭土地，該柵欄圍牆
    完全不妨害上訴人之使用通行，並無妨礙上訴人對系爭土地
    之所有權。
 (2)上訴人希望被上訴人出具同意書在730、730-4地號土地將來
    開發的時候，能配合拆除該柵欄云云，惟被上訴人不知道上
    訴人何時會開發，且上訴人當初並非無償提供系爭土地供鄉
    林公司及社區住戶使用，而是收受鄉林公司100萬元之代價
    ，當初簽的契約應該是有權限作這樣的使用，且系爭柵欄對
    住戶而言有安全的作用。
 (3)再者，被上訴人於系爭活動式柵欄圍牆施作之前，原本亦設
    有另外款式之柵欄圍牆，故系爭土地上施作柵欄圍牆實已施
    作使用多年，上訴人均無異議。且設置圍牆亦經契約明文約
    定，上訴人訴請拆除，顯屬權利濫用，違反公共利益或以損
    害他人為主要目的，且並未依誠實及信用之方法為之，上訴
    人訴請拆除系爭柵欄圍牆顯無理由。
 (4)被上訴人否認上訴人所指圍牆範圍係指計畫道路跟被上訴人
    住戶建築物相鄰的位置，如依上訴人所指位置，鄉林公司根
    本不用與上訴人簽該契約，而且圍牆施作在該位置，車輛也
    無法進出。
  4.系爭活動式柵欄圍牆係於98年底設置完工，係經過98年6 月
    間召開臨時區分所有權人會議決議施作，如須自行拆除或與
    上訴人達成和解方案，須再經區分所有權人會議決議。被上
    訴人為公寓大廈管理委員會，雖具有訴訟當事人之能力，然
    就系爭柵欄圍牆是否有事實處分權而得為拆除，上訴人亦未
    證明，故上訴人訴請被上訴人拆除柵欄圍牆為無理由。其餘
    答辯理由引用原審之主張及原審判決理由等語。並聲明：上
    訴駁回。
三、得心證之理由：
(一)本件上訴人主張系爭土地係屬張裁祭祀公業全體派下員所有
    ，並由張裁周祭祀公業管理委員會負責管理。上開土地由本
    管理委員會前任管理員同意提供予鄉林公司所興建之「鄉林
    維也納社區」之住戶通行使用，並於91年11月27日簽訂系爭
    契約，而被上訴人於系爭土地上設置如附圖所示編號B、面
    積0.000450公頃之柵欄及基座（下稱系爭柵欄），作為管制
    進出鄉林維也納社區之用，經上訴人催告拆除未果之事實，
    有系爭土地現場照片、土地登記謄本、催告函、系爭契約等
    件為證，並經原審及本院至現場履勘、囑託地政機關測量屬
    實，有勘驗筆錄、臺中市中興地政事務所100年4月7日土地
    複丈成果圖可稽，復為被上訴人所不爭執，堪信上訴人上開
    主張為真實。
(二)上訴人主張：被上訴人設置系爭柵欄不符合系爭契約之約定
    ，妨礙上訴人通行，影響上訴人對系爭土地所有權之行使等
    情，被上訴人則以：其依系爭契約約定設置系爭柵欄核屬有
    據等語置辯。按解釋意思表示應探求當事人之真意，不得拘
    泥於所用之辭句，民法第98條定有明文。是解釋當事人所立
    書據之真意，以當時之事實及其他一切證據資料為其判斷之
    標準，不能拘泥字面或截取書據中一二語，任意推解致失真
    意。解釋當事人之契約，應以當事人立約當時之真意為準，
    而真意何在，又應以過去事實及其他一切證據資料為斷定之
    標準，不能拘泥文字致失真意，最高法院著有19年上字第28
    號、39年臺上字第1053號判例意旨足資參照。經查，系爭契
    約第1條約定：「甲方（即鄉林公司）因前向乙方（即上訴
    人）購買台中市○○區○○段720、730之2、730之3等地號
    土地計三筆，乙方同意提供本契約書第二條所指定土地（即
    系爭土地）為甲方及甲方之繼受人或向甲方買受房屋之承購
    戶及其繼受人或甲方指定之人永久通行及使用。」，系爭契
    約第4條約定：「甲方及其繼受人得以自己之費用，在本契
    約書第二條所指定之土地上埋設管線（含電力、電信。電訊
    、瓦斯、自來水、排水溝、路燈等管線及其他必要設施之管
    線），並可在該『道路上』綠美化、維護保養、施作圍牆等
    事項，乙方及其繼受人不得干涉。」，則被上訴人依上開約
    定，固繼受取得通行、使用系爭土地之權利，並得於系爭土
    地上埋設管線及在該道路上綠美化、維護保養、施作圍牆等
    事項，然參諸系爭契約附圖（見原審卷第39頁）、臺中市中
    興地政事務所100年4月7日土地複丈成果圖（見本院卷第66
    頁、如判決附圖）、系爭土地使用分區證明書（見本院卷第
    45 頁）、被上訴人社區建造執照（見本院卷第51頁）、設
    計平面圖（見本院卷第58頁）所示，系爭土地為一寬約8米
    、呈狹長型之計畫道路用地，系爭柵欄坐落於系爭土地之位
    置，係位於該計畫道路聯外通往至青海路之出入口，此亦為
    被上訴人社區當初申請建造執照、規劃設計時所明見，且於
    該計畫道路兩側劃有禁止停車之標線、鋪設柏油路面、靠被
    上訴人社區側並設有人行道及排水溝，有勘驗筆錄、現場照
    片可稽，系爭契約第4條亦明確揭示「..在該『道路上』綠
    美化、維護保養、施作圍牆等事項」等語，顯見系爭土地係
    供道路通行之用，準此，堪認系爭契約第1、4條約定之使用
    權範圍自仍應以不妨礙道路通行為限，換言之，在系爭土地
    即該道路上從事綠美化、維護保養、施作圍牆等事項，仍應
    維持道路通行使用之本質，不應造成妨礙道路通行之結果，
    苟從事綠美化、維護保養、施作圍牆等事項而造成妨礙道路
    通行之情形，難認符合上開約定之目的及當事人之真意。依
    系爭契約上開約定，被上訴人固得施作圍牆，惟所施作圍牆
    應非設置於如附圖所示系爭柵欄所在位置，否則將造成道路
    無法通行之結果，益徵上開約定之使用權範圍自仍應以不妨
    礙道路通行為限。
(三)承上，系爭柵欄坐落於系爭土地之位置，係位於該計畫道路
    聯外通往至青海路之出入口，作為管制進出之用，業如前述
    ，然系爭土地並非被上訴人社區之一部分，依上開約定，被
    上訴人並無管制系爭土地進出之權利，系爭柵欄之設置顯已
    造成他人無法正常通行該道路之情形。被上訴人雖辯稱：所
    設置活動式柵欄得隨時以遙控器控制，或透過對講機與社區
    管理室聯繫而開啟關閉，且被上訴人亦將遙控器交與上訴人
    ，上訴人可自由進出通行系爭土地，完全不妨害上訴人之使
    用通行云云，惟依上開約定，被上訴人並無得以任何方式限
    制上訴人通行系爭土地之權利，縱以上訴人取得遙控器或得
    透過對講機聯繫，對上訴人自由通行系爭土地之權利仍有限
    制，換言之，上訴人如未透過上開方式，上訴人即無法自由
    通行系爭土地，遑論第三人，被上訴人上開辯稱，不足採信
    。又依系爭契約第3條所示，上訴人固係收取鄉林公司100萬
    元，而有償提供系爭土地供使用，然其對價仍以前段解釋範
    疇為限，而非任何妨礙道路通行所為之使用行為均屬之，況
    系爭契約亦未明確約定得設置如附圖所示位置之系爭柵欄，
    難認此使用方式亦包括在100萬元之使用對價內。而設置圍
    牆與設置柵欄因其形式、位置、效用不同而互異，尚難等同
    視之，如認因約定得於系爭道路上設置圍牆而得設置柵欄，
    何以被上訴人不直接設置圍牆於如附圖所示位置以符其名並
    杜爭議？無非亦因存在前段所述妨礙道路通行之情形而捨設
    圍牆改設柵欄，益徵設置系爭柵欄與設置圍牆仍屬不同，不
    在系爭契約約定使用範圍之內，上訴人為系爭土地所有權人
    ，依約並無容忍被上訴人設置系爭柵欄之義務，其本於所有
    權人之地位訴請拆除之，無權利濫用之虞，縱拆除系爭柵欄
    ，僅係回復原有道路正常通行使用之狀態，該使用狀態復係
    都市計畫已擬定，符合公共利益，亦難認以損害他人為主要
    目的，無違誠信原則。
(四)按所有人對於無權占有或侵奪其所有物者，得請求返還之。
    對於妨害其所有權者，得請求除去之。有妨害其所有權之虞
    者，得請求防止之。民法第767條定有明文。查本件被上訴
    人設置如附圖所示系爭柵欄，不在系爭契約約定使用範圍之
    內，上訴人為系爭土地所有權人，依約並無容忍被上訴人設
    置系爭柵欄之義務，系爭柵欄妨礙其通行系爭土地之權利，
    妨害其所有權能，業如前述，從而，上訴人本於所有權之作
    用，請求被上訴人應將坐落臺中市○○區○○段730-1地號
    上如附圖所示編號B、面積0.000450公頃之柵欄及基座拆除
    ，為有理由，應予准許。原審判決駁回上訴人之請求，自有
    未合，上訴意旨指摘原判決不當，求予廢棄改判，為有理由
    。爰由本院將原判決予以廢棄，改判如主文第2、3項所示。
四、兩造其餘攻擊防禦方法及舉證，經審酌後核與本判決結果不
    生影響，爰不予一一論述，附此敘明。
五、據上論結，本件上訴為有理由，依民事訴訟法第436之1第3
    項、第463條、第385條第1項前段、第450條、第78條，判決
    如主文。
中    華    民    國    100    年    6    月     3    日
                  民事第二庭  審判長法  官  王  銘
                                    法  官  陳卿和
                                    法  官  吳崇道
以上為正本證明與原本無異。
不得上訴。
中    華    民    國    100    年    6    月     3    日
                                    書記官